臺灣高等法院刑事判決　　　　　　　　　96年度上訴字第67號
上　訴　人
即　被　告　丙○○
選任辯護人　楊佳璋律師
　　　　　　蕭世光律師
　　　　　　李明諭律師
上　訴　人
即　被　告　甲○○
上　一　人
選任辯護人　呂福元律師
上　訴　人
即　被　告　乙○○
上　一　人
選任辯護人　江東原律師
　　　　　　劉秋娟律師
　　　　　　邱靖貽律師
上列上訴人等因毒品危害防制條例等案件，不服臺灣板橋地方法
院95年度訴字第1559號、第2453號，中華民國95年11月6日第一
審判決（起訴案號：臺灣板橋地方法院檢察署95年度偵字第7169
號、第8191號、第8192號、第11933號、第11934號，追加起訴案
號：同署95年度偵字第15403號、第18099號），提起上訴，本院
判決如下：
    主  文
原判決撤銷。
丙○○共同連續運輸第三級毒品，處有期徒刑拾壹年，扣案之第
三級毒品愷他命共貳佰拾柒包（驗餘總毛重貳佰肆拾玖點壹零
肆捌柒公斤）、愷他命外包裝袋（共貳佰拾柒只）及SMART牌
SMART PASSION型自小客車共伍輛，均沒收。
甲○○共同連續運輸第三級毒品，處有期徒刑捌年，扣案之第三
級毒品愷他命共貳佰拾柒包（驗餘總毛重貳佰肆拾玖點壹零肆
捌柒公斤）、愷他命外包裝袋（共貳佰拾柒只）、SMART牌SMA
RT PASSION型自小客車共伍輛及偽刻之「徐偉豪」印章壹枚、房
屋租賃契約書（壹式貳份）上偽造「徐偉豪」之印文共陸枚、署
名共捌枚，均沒收。
乙○○共同連續運輸第三級毒品，處有期徒刑年，扣案之第三
級毒品愷他命共貳佰拾柒包（驗餘總毛重貳佰肆拾玖點壹零肆
捌柒公斤）、愷他命外包裝袋（共貳佰拾柒只）及SMART牌SMA
RT PASSION型自小客車共伍輛，均沒收。
    事  實
一、丙○○（原名徐建新，綽號「阿新」或「新哥」）明知愷他
    命（ketamine）係毒品危害防制條例所列管之第三級毒品，
    不得非法運輸，且係行政院依懲治走私條例第二條第三項規
    定公告管制物品項目及其數額甲項第四款之管制進出口物品
    ，未經許可不得私運來臺，竟為牟利，於民國九十五年二月
    間與甲○○（綽號「阿威」）、及真實姓名年籍不詳綽號「
    小丁」（或稱「阿猴」、「阿丁」，下稱「小丁」）之成年
    男子，在不詳地點共同謀議以車輛底盤夾藏毒品之方式，自
    國外以進口車輛名義私運毒品愷他命入境。丙○○、甲○○
    與綽號「小丁」男子乃基於運輸及私運管制物品第三級毒品
    愷他命之概括犯意聯絡，由丙○○負責籌措資金並取得第三
    級毒品愷他命之貨源，且請不詳之人在德國將第三級毒品愷
    他命（粉末）以塑膠袋分裝，並分散夾藏於五輛SMART牌SMA
    RT PASSION型自小客車底盤後，再由丙○○邀同知情前揭自
    小客車藏有愷他命毒品，具相同概括犯意之兼營進口車生意
    之丁○○（平日為醫生業務，現經臺灣板橋地方法院通緝中
    ）參與，並負責有關以進口車輛之名義私運毒品愷他命入境
    臺灣之事宜，並由「小丁」聯絡甲○○在臺灣租用倉庫及拖
    車，負責車輛、毒品運抵臺灣後之運輸工作。丁○○再與亦
    知情前揭自小客車藏有愷他命毒品、任職安通海運承攬運送
    股份有限公司總經理之乙○○共同基於上揭概括犯意聯絡，
    由乙○○負責安排上開藏放毒品車輛之進口、海運及報關等
    事宜，而於民國九十五年二月間，連續自德國漢堡港分二批
    （各為三輛、二輛）運輸底盤夾藏有愷他命之SMART牌SMART
    PASSION型中古自小客車來臺，將管制進口之第三級毒品愷
    他命私運進入臺灣境內，而運輸第三級毒品。
二、甲○○為接運並藏放上開入境之運毒車輛，乃起意於九十五
    年三月十四日，至臺北縣土城市○○路○段六十一巷五號之
    三附近，偽以「徐偉豪」之名義，向不知情之陳冠名（即倉
    庫所有人陳文益之子）承租位於臺北縣土城市○○路○段六
    十一巷五號之三倉庫供藏放運毒車輛，陳冠名以其父陳文益
    之名義簽約，甲○○則持事先於附近交由不知情之刻印人員
    偽刻之「徐偉豪」印章一枚蓋印於房屋租賃契約書一式二份
    上（每份計均偽造三枚「徐偉豪」之印文。即首頁及末頁之
    「立契約人（乙方）」欄位各二枚及一枚）、並偽造「徐偉
    豪」署名於房屋租賃契約書一式二份上（每份計均偽造四枚
    「徐偉豪」之署名。即各一枚於首頁及末頁之「立契約人（
    乙方）」欄位、另二枚於租約所附「房租付款明細欄」即首
    頁及末頁之「立契約人（乙方）」欄位），而完成偽造之房
    屋租賃契約書二份，旋即將其中一份持交陳冠名而行使，均
    足生損害於「徐偉豪」及陳冠名對承租人身分查核之正確性
    。俟其中首批三輛同型自小客車於九十五年三月十七日運抵
    基隆港，於同年月二十二日由不知情之司機周銘正以車號七
    一七—ＡＩ號拖車前往基隆港將上開車輛拖運至由甲○○承
    租之上址倉庫，嗣於同（二十二）日十八時許，因周銘正無
    法開啟該倉庫門鎖，經以電話聯繫甲○○前往現場開啟鐵捲
    門，並卸下其中一輛自小客車後，為警當場查獲，並從在場
    之三輛SMART牌自小客車底盤查獲第三級毒品愷他命計一百
    十九包（合計總毛重一三四．六八公斤〈含包裝塑膠袋重四
    公斤〉，抽取六．一三公克鑑驗用罄，驗餘愷他命總毛重一
    三○．六七三八七公斤）。乙○○得知該批毒品經警查獲後
    ，自知無法倖免，即於有偵查犯罪職權之公務員尚未發覺其
    犯罪前，在同年月二十三日持提單前往行政院海岸巡防署檢
    舉，自首犯行並接受裁判。嗣第二批二輛同型自小客車則於
    九十五年三月二十五日晚間運抵高雄港，經警循線查悉後，
    旋於同年月二十六日凌晨一時許前往高雄港七五號碼頭，自
    現代航運公司之「海森威」貨輪裝載之貨櫃內查獲該二輛自
    小客車，並同於車輛底盤起出第三級毒品愷他命計一百十八
    包（合計總毛重一一九．九八五公斤〈含包裝塑膠袋重一．
    五三四公斤〉，抽取二○公克鑑驗用罄，驗餘愷他命總毛重
    一一八．四三一公斤）後，隨即於同年月二十九日十三時許
    ，拘提乙○○到案，並依乙○○之供述，由警前往臺北市○○區○○路二段三六九號拘提丁○○，並起出前揭五輛自小
    客車之使用手冊、備份鑰匙、點煙器各一份。又經警持續監
    控，而於九十五年六月二十日下午五時許，在桃園中正國際
    機場第二航廈出境大廳拘獲丙○○。
三、案經行政院海岸巡防署海岸巡防總局北部地區巡防局移送臺
    灣板橋地方法院檢察署暨該局移送臺灣臺北地方法院檢察署
    呈請臺灣高等法院檢察署檢察長令轉臺灣板橋地方法院檢察
    署檢察官偵查起訴。
    理  由
一、程序及證據能力部分：
  (一)按於第一審辯論終結前，得就與本案相牽連之犯罪或本罪之
    誣告罪，追加起訴。而所謂「相牽連案件」，包括一人犯數
    罪、數人共犯一罪或數罪之情形，刑事訴訟法第二百六十五
    條第一項、第七條第一款、第二款定有明文。因而於公訴程
    序中，若有一人犯數罪或數人共犯一罪之相牽連案件，自得
    於第一審辯論終結前追加起訴。查檢察官於起訴上訴人即被
    告甲○○、乙○○等涉犯上揭犯罪後，於第一審辯論終結前
    另行以上訴人即被告丙○○與甲○○等人係共犯上開犯罪，
    為相牽連案件為由追加起訴被告丙○○（第二四五三號原審
    卷四頁），本院經核於法尚無不合，應予淮許，合先說明。
  (二)依據刑事訴訟法第一百五十六條第一項之規定，被告之自白
    非出於強暴、脅迫、利誘、詐欺、疲勞訊問、違法羈押或其
    他不正之方法，且與事實相符者，得為證據。經查，被告乙○○於警詢、偵查及原審中之自白，於本院審理中均未抗辯
    自白之非出於任意性，復與下述二證據所顯示之事實具有合
    致性，衡諸上揭說明，應認其自白具有證據能力。
  (三)按被告以外之人於審判外之陳述，雖不符刑事訴訟法第一百
    五十九條之一至第一百五十九條之四之規定，然經當事人於
    審判程序同意作為證據，法院審酌該言詞陳述作成時之情況
    ，認為適當者，亦得為證據，刑事訴訟法第一百五十九條之
    五第一項定有明文；當事人、代理人或辯護人於法院調查證
    據時，知有刑事訴訟法第一百五十九條第一項不得為證據之
    情形，而未於言詞辯論終結前聲明異議者，視為有前項之同
    意，同法條第二項定有明文。經查：證人周銘正、陳冠名、
    楊文隆，暨共犯丁○○、共同被告乙○○於警詢之供述，固
    為審判外之陳述而屬傳聞證據，惟被告丙○○、甲○○、乙○○及其等選任辯護人就前開審判外之陳述，除被告丙○○
    及其辯護人對丁○○、乙○○之警詢陳述部分，於本院爭執
    證據能力（本院卷(一)一○六頁背面、一二二頁背面），復因
    查無得例外取得證據能力之法律依據，故該二人於警詢中之
    供述對被告丙○○部分應認無證據能力外；其餘部分，被告
    丙○○等三人及辯護人於本院行準備程序及審理程序時並不
    爭執其證據能力，且迄於言詞辯論終結前復未曾聲明異議（
    本院卷(一)一二二頁背面，本院卷(二)五八、一○九頁）。本院
    審酌該等證人陳述作成時之情況，應均係出於自由意志，並
    無違法取證之瑕疵，亦認以之作為證據為適當。依諸上開規
    定及說明，證人陳冠名、周銘正於審判外之陳述，自得為證
    據，共犯丁○○、共同被告乙○○之供述對被告甲○○、乙○○亦得為證據。
  (四)再按被告以外之人於偵查中向檢察官所為之陳述，除顯有不
    可信之情況者外，得為證據，刑事訴訟法第一百五十九條之
    一第二項規定明確。經查，證人即共犯丁○○於九十五年五
    月十一日、同年六月二十七日；證人即共同被告甲○○於九
    十五年七月二十八日；共同被告乙○○於九十五年五月十一
    日；證人Ａ１於九十五年七月十二日於檢察官偵訊時，以證
    人身分所為之供述（臺灣板橋地方法院檢察署九十五年度偵
    字第八一九二號一一九至一二三頁，九十五年度偵字第一五
    四○三號偵卷八五、九五、九六、一○五、一○六頁，九十
    五年度偵字第八一九一號偵卷八七、八八頁），雖為被告以
    外之人於審判外之言詞陳述，惟業經具結在卷，與法定要件
    相符；且核其等陳述時之外在環境及情況，亦查無顯有不可
    信之情況；況上開證人丁○○於原審審理中業以證人身分具
    結而為陳述，並經被告甲○○、乙○○及其辯護人之反對詰
    問（第一五五九號原審卷(一)一九一至二一一頁。以下第一五
    五九號原審卷均稱原審卷），而共同被告乙○○及甲○○部
    分亦於原審及本院以證人身分具結而為陳述，並經被告丙○○及其辯護人之反對詰問（原審卷(二)二○至二九頁，本院卷
    (二)一○九至一一一頁），洵無妨害被告等防禦權之虞，本院
    亦認以之作為證據為適當，故依諸上開規定，上揭證人以共
    同被告身分於偵查中經具結之陳述，自有證據能力。至被告
    丙○○及其辯護人就共犯丁○○（Ａ１）偵查及原審之供述
    雖以或係被告以外之人於審判外之言詞或書面陳述，或未經
    被告丙○○為反對詰問為由，認無證據能力（本院卷(一)一○
    六頁背面、一○七頁），然依後(六)所述理由，證人即共犯丁○○（Ａ１）於偵查及原審之陳述對被告丙○○亦有證據能
    力。
  (五)按刑事訴訟法第一百五十八條之三規定：「證人、鑑定人依
    法應具結而未具結者，其證言或鑑定意見，不得作為證據」
    所謂「依法應具結而未具結者」，係指檢察官或法官依刑事
    訴訟法第一百七十五條之規定，以證人身分傳喚被告以外之
    人到庭作證，或雖非以證人身分傳喚到庭，而於訊問調查過
    程中，轉換為證人身分為調查時，此時其等供述之身分為證
    人，則檢察官、法官自應依本法第一百八十六條有關具結之
    規定，命證人供前或供後具結，其陳述始符合第一百五十八
    條之三之規定，而有證據能力。若檢察官或法官非以證人身
    分傳喚而以共同被告身分傳喚到庭為訊問時，其身分既非證
    人，即與「依法應具結」之要件不合，縱未命其具結，純屬
    檢察官或法官調查證據職權之適法行使，當無違法可言。而
    前揭不論係本案或他案在檢察官面前作成未經具結之陳述筆
    錄，係屬被告以外之人於偵查中向檢察官所為之陳述，本質
    上屬於傳聞證據，基於保障被告在憲法上之基本訴訟權，如
    已經法院傳喚到庭具結而為陳述，並經被告之反對詰問，前
    揭非以證人身分而在檢察官面前未經具結之陳述筆錄，除顯
    有不可信之情況者外，得為證據。又非以證人之身分在審判
    中之陳述筆錄，倘該被告以外之人已經法院以證人身分傳喚
    到庭並經具結作證，且由被告為反對詰問，該未經具結之陳
    述筆錄因屬審判上之陳述，自有證據能力；不能因陳述人未
    經具結，即一律適用本法第一百五十八條之三之規定，排除
    其證據能力（最高法院九十六年度台上字第三五二七號判決
    意旨參照）。經查：被告乙○○九十五年三月二十九日；被
    告甲○○九十五年三月二十三日、同年四月十四日、同年五
    月十一日，非以證人身分而係以共同被告身分，於偵查時所
    為之供述（第八一九一號偵卷五二至五八、六○頁，第八一
    九二號偵卷一二一、一二二頁，臺灣板橋地方法院檢察署九
    十五年度偵字第七一六九號偵卷一一六至一一八、一四○、
    一四一頁），其等身分既非證人，即與「依法應具結」之要
    件不合，縱未命其具結，純屬檢察官調查證據職權之適法行
    使，當無違法。況上開證人於原審及本院審理程序中業均以
    證人身分具結而為陳述，並經被告丙○○及其辯護人之反對
    詰問（原審卷(二)二○至二九頁，本院卷(二)一○九至一一一頁
    ），衡諸上開判決意旨，其等前揭以共同被告身分在檢察官
    前未經具結之陳述，同有證據能力。
  (六)按「傳聞證言」或「傳聞書面」，因親身知覺、體驗之原陳
    述者，未親自到庭依人證調查程序陳述並接受當事人之詰問
    ，無從確保當事人之反對詰問權，且有悖直接審理及言詞審
    理主義，影響程序正義之實現，故原則上，其證據能力應予
    以排除。但倘原陳述者已死亡、因故長期喪失記憶能力、滯
    留國外或所在不明等因素，致客觀上不能到庭陳述並接受詰
    問，而到庭之「傳聞證人」已依人證程序具結陳述並接受詰
    問，且該「傳聞證言」或「傳聞書面」具備特別可信性及證
    明犯罪事實存否所不可或缺之必要性嚴格條件時，法律就此
    雖未規定，惟基於真實之發現，以維護司法正義，本諸同法
    第一百五十九條之三立法時所憑藉之相同法理，當例外得作
    為證據（最高法院九十六年度台上字第三九○○號判決、九
    十六年度台上字第四○六四號判決意旨參照）。是揆諸上揭
    判決意旨堪認：
  1.傳聞法則之例外，非以法律明定者為限，尚得依據相關規定
    之法理為據；又即便屬刑事訴訟法第一百五十九條第一項之
    傳聞證據，若原陳述者因所在不明等因素，致客觀上不能到
    庭陳述並接受詰問，且該傳聞證據具備特別可信性及證明犯
    罪事實所不可或缺之必要性嚴格條件時，基於真實發現以維
    護司法正義，當例外得作為證據，故未經交互詰問此等程序
    瑕疵，尚非排除證據能力之絕對標準而不容許例外。
  2.本件證人丁○○於九十五年八月二十一日經具結後於原審法
    官前所為之供述，核與於其偵查中之證述大抵相符，衡諸刑
    事訴訟法第一百五十九條第一項規定，本質上已非傳聞證據
    ，且於直接審理原則亦無違背，雖其後因故無法使遭追加起
    訴之被告丙○○及其辯護人踐行交互詰問程序，然查：丁○○係於九十五年八月二十四日逃亡出境，現尚經原審通緝中
    ，有法務部入出境資訊連結作業查詢結果、丁○○通緝紀錄
    資料在卷可稽（原審卷(二)一五三頁，本院卷(一)一二七、一二
    九頁），核於其後原審及本院審理中為所在不明而無法傳喚
    之情形，又其前之陳述核與下述二所顯示之事實具有合致性
    ，而具有可信之特別情況，且為證明被告丙○○犯罪事實之
    存否所必要，自具有特別可信性及必要性之要件，揆之上開
    判決意旨及刑事訴訟法第一百五十九條之三規定之相同法理
    ，依舉重明輕原則，應認有證據能力，尚不能徒以被告丙○○遭追加起訴後之原審未踐行交互詰問程序為由，逕指證人
    丁○○於原審之供述無證據能力。
  (七)再按刑事訴訟之目的，首在發現真實，藉以維護社會安全，
    其手段則應合法純潔、公平公正，以保障人權；倘證據之取
    得係依法定程序，法院自應容許該項證據作為認定犯罪事實
    之依據。則實施刑事訴訟之公務員對被告或訴訟關係人施以
    通訊監察，如係依法定程序，而未有妨害憲法第十二條所保
    障人民秘密通訊自由之重大違法情事，自不應排除其證據能
    力。卷附臺灣臺北地方法院檢察署通訊監察書、通訊監察書
    電話附表之記載（第七一六九號偵卷九二至九五頁，第一五
    四○三號偵卷三一至三四頁），其監聽對象、期間等均無違
    法之情事，上開監聽亦無任何違反通訊保障及監察法之相關
    規定，對公訴人所提監察號碼「0000000000號」
    之監聽譯文（監聽對象被告甲○○，附於第七一六九號偵卷
    九六至一一四頁），及監察號碼「0000000000號
    」之監聽譯文（監聽對象綽號「黑猴」者，附於第一五四○
    三號偵卷一八、二二至二六頁），被告丙○○之辯護人於本
    院雖質疑對被告丙○○無證據能力（本院卷(一)一○七頁）。
    惟被告丙○○於偵查中已坦承「九十五年二月十三日、三月
    十九日、三月二十日通訊監聽譯文，內容係伊與『黑猴』通
    話」（第一五四○三號偵卷六一、六二頁），被告甲○○、
    乙○○及其等辯護人對於上揭通訊監察書及監聽取得之譯文
    證據能力等亦不爭執（第八一九一號偵卷五六至五八頁，原
    審卷(一)七一、九○、一五四頁，本院卷(一)五八頁背面、一二
    三頁），是前揭監聽譯文，應具證據能力。
二、訊據被告乙○○就上揭經由丁○○之聯繫而參與本案運輸（
    走私）毒品愷他命之犯罪事實迭於警詢、偵查、原審及本院
    審理中坦承不諱（第一五四○三號偵卷三頁背面、四頁，第
    八一九一號偵卷五七、五八、六○、八七、八八頁，原審卷
    (一)七一頁，本院卷(二)一○八頁背面、一一六頁背面），核與
    證人即共犯丁○○證述情節相符（詳後(三)所述）；被告甲○○於本院則坦承有參與運輸（走私）第一批（即九十五年三
    月二十二日查獲）第三級毒品愷他命毒品入境臺灣及其另偽
    以「徐偉豪」名義租用倉庫之行使偽造私文書等事實不諱（
    本院卷(二)一○八頁背面、一一六頁背面），惟矢口否認有參
    與第二批（即九十五年三月二十六日查獲）運輸（私運）愷
    他命之犯行，辯稱：於第一批遭查獲後，第二批運毒之事其
    未參與云云。被告丙○○固不否認其綽號為「阿新」或「新
    哥」且與丁○○相識，惟矢口否認有何運輸（私運）第三級
    毒品犯行，辯稱：丁○○在九十四年間因生意上之需求向伊
    借款二百萬元，經於九十五年二月底結算，本息共積欠二百
    三十萬元，因丁○○未依約於三月中旬歸還，伊即委請友人
    至丁○○之診所向其索討，之後因發生口角，丁○○即打電
    話告稱要給伊好看，於本案被告伊僅認識丁○○一人，伊未
    主導或參與本案毒品案件，應係遭丁○○誣陷云云。惟查：
  (一)本案首批三輛SMART牌SMART PASSION同型自小客車於九十五
    年三月十七日運抵基隆港，於同月二十二日由不知情之司機
    周銘正以車號七一七—ＡＩ號拖車前往基隆港將上開車輛拖
    運至由被告甲○○承租之上址倉庫，嗣於同日十八時許，因
    周銘正無法開啟該倉庫門鎖，經以電話聯繫甲○○前往現場
    開啟鐵捲門，並卸下其中一輛自小客車後，為警當場自三輛
    自小客車底盤起出第三級毒品愷他命計一百十九包。嗣第二
    批二輛同型自小客車於同年三月二十五日晚間運抵高雄港，
    經警於二十六日凌晨一時許於港口七五號碼頭，自現代航運
    公司之「海森威」貨輪裝載之貨櫃內查獲該二輛自小客車，
    並同於車輛底盤起出第三級毒品愷他命計一百十八包後，隨
    即於同月二十九日十三時許，拘提乙○○到案，並依乙○○
    之供述，由警前往臺北市○○區○○路二段三六九號拘提丁○○，並起出前揭五輛自小客車之使用手冊、備份鑰匙、點
    煙器等物；又經警於同年六月二十日下午五時許，在桃園中
    正國際機場第二航廈出境大廳拘獲丙○○等情，分據被告乙○○及甲○○坦承不諱，並經證人即共犯丁○○（原審卷(一)
    一九六至二一○頁）、證人即受乙○○之託之鴻源報關股份
    有限公司人員楊文隆（第七一六九號偵卷三九、四○頁，原
    審卷(二)一○至一五頁）、證人即拖運汽車之司機周銘正（第
    七一六九號偵卷三一、三二頁）、查獲本案之行政院海岸巡
    防署海岸巡防總局北部地區巡防局臺北機動查緝隊查緝員黃
    雍翔（原審卷(二)一六至一九頁）等人分別證述明確，並有搜
    索扣押筆錄、扣押物品目錄表、進口報單、鴻源報關股份有
    限公司收費通知單、完稅證明書（車輛用）、國庫專戶存款
    收款書兼匯款申請書、海關進口貨物稅費繳納證兼匯款申請
    書、現代海運公司提單及明細、於甲○○租處（臺北縣土城
    市○○街二四二號四樓）查獲之小客車毒品藏放之位置圖、
    SMART牌自小客車五輛、被告丁○○處起出之前揭車輛使用
    手冊、備用鑰匙、點煙器、查獲現場自SMART牌SMART PASSI
    ON型車底查獲愷他命粉末之照片等可資佐證（第七一六九號
    偵卷一一至二五、六二至七七、八一至八七、一六○頁，第
    八一九二號偵卷一一六頁，原審卷(一)一○九頁）。而扣案之
    二批白色粉末，均經送內政部警政署刑事警察局鑑定結果「
    (1)第一批查扣之白色粉末一百十九包，檢出含有第三級毒品
    愷他命成分（外觀型態均相似，合計總毛重一三四. 六八公
    斤（含包裝塑膠袋總重四○○○公克），抽取六．一三公克
    鑑定用罄，驗餘愷他命毛重一三○．六七三八七公斤（按即
    134680公克－4000公克－6.13公克＝130673.87 公克）；(2)
    第二批查扣之白色粉末一百十八包，檢出含有第三級毒品愷
    他命成分（外觀型態均相似，合計總毛重一一九. 九八五公
    斤（含包裝塑膠袋總重一五三四公克），抽取二○公克鑑定
    用罄，驗餘愷他命毛重一一八．四三一公斤（按即119985公
    克－1534公克－20公克＝118431公克），有該局九十五年五
    月四日刑鑑字第○九五○○四四○八九號、九十五年四月二
    十四日刑鑑字第○九五○○四四九○四號鑑定書二紙在卷可
    稽（第七一六九號偵卷一六○頁，第八一九二號偵卷一一六
    頁），並有上開毒品愷他命（粉末）扣案可資憑佐。此部分
    事實足認屬實，被告乙○○及甲○○前揭自白部分核與事實
    相符，堪予採信。
  (二)被告甲○○另起意為上揭偽造私文書而行使之犯行，亦據被
    告甲○○於警詢及本院自白不諱（第七一六九號偵卷四四頁
    ，本院卷(二)一○八頁背面、一一六頁背面），並經證人陳冠
    名於警詢時證述明確（第七一六九號偵卷三四至三七頁），
    而被告甲○○持偽刻之「徐偉豪」印章一枚蓋印於房屋租賃
    契約書一式二份上（每份計均偽造三枚「徐偉豪」之印文。
    即首頁及末頁之「立契約人（乙方）」欄位各二枚及一枚）
    、並偽造「徐偉豪」署名於房屋租賃契約書一式二份上（每
    份計均偽造四枚「徐偉豪」之署名。即各一枚於首頁及末頁
    之「立契約人（乙方）」欄位、另二枚於租約所附「房租付
    款明細欄」即首頁及末頁之「立契約人（乙方）」欄位）等
    情，復有偽造之「徐偉豪」印文及署名之房屋租賃契約書在
    卷可佐（第七一六九號偵卷七四至八○）。足認被告甲○○
    此部分之自白與事實相符，堪予採信。
  (三)被告甲○○雖否認參與第二批運輸毒品犯行，被告丙○○則
    矢口否認有參與本案運毒之事，然查：
  1.被告丙○○及甲○○確均有參與本案犯罪等情，業據證人丁○○於偵查中證述「本案運毒係由徐建新（即丙○○）策劃
    ，Simpson就是丙○○，購毒的資金由丙○○支付。伊有委
    託乙○○運送愷他命，乙○○知道運送之物品係愷他命，有
    告知他國外之取貨地點及臺灣之收貨人姓名，其他的伊就交
    給他安排。愷他命由德國那邊的人裝貨，臺灣取貨部分則由
    丙○○負責安排，伊只在診所附近見過甲○○一次，他與『
    小丁』一起來，『小丁』是丙○○的人拿資料給伊，伊與甲○○後來都是以電話聯繫。伊並未要甲○○租倉庫，後來因
    為貨運行說倉庫打不開，伊有打電話給甲○○要他去處理」
    （第八一九二號偵卷一一九至一二一頁）；於原審復證稱：
    「『阿新』就是丙○○，我們通聯中講總司令就是指丙○○
    ；在本案甲○○是擔任（運毒）車輛進口完成報關後，可以
    領車時，伊就通知甲○○處理，『新先生』就是丙○○，丙○○每次與伊聯絡完本案之後，『小丁』就會過來找伊，並
    說是丙○○之指示，又介紹甲○○給伊認識，也告訴伊甲○○負責的部分」等情明確（原審卷(一)二○○、二○六、二○
    八頁），並經丁○○於警詢及偵查中均指認被告丙○○無訛
    （第七一六九號偵一三五頁，第一五四○三號偵卷八五、九
    ○頁），且與被告乙○○於本院審理中結證：「丁○○有跟
    伊提到『新哥』，並說『新哥』就是總司令。丁○○說他上
    源是『新哥』」等語相符（本院卷(二)一○九頁背面）。雖乙○○又證述「丁○○未告知『新哥』就是丙○○，伊也未見
    過『新哥』或丙○○」（本院卷(二)一○九頁背面、一一○頁
    ），然被告乙○○係源於丁○○之邀而參與本案犯罪，並依
    丁○○之囑分工負責安排運毒車輛之進口、海運及報關等事
    宜，其未與被告丙○○直接接觸亦無何違常之處，況稽之所
    言，已足徵丁○○於本案未遭查獲前即已對參與本案之共犯
    乙○○多次提及「新哥」即為本案之主導者，嗣於遭查獲後
    始供出「新哥」即為丙○○，核與被告丙○○自承為其綽號
    之情相符，難謂有何悖於常情之處，亦無證據推認丁○○有
    自始誣陷被告丙○○之情形。故依證人丁○○之供述可知，
    其應被告丙○○之邀負責將夾藏毒品之車輛以進口車輛之名
    義入境臺灣，其並因而邀同知情之被告乙○○參與負責安排
    運毒車輛之進口、海運及報關等事宜，而被告甲○○及綽號
    「小丁」者則另負責車輛入境臺灣後之毒品運輸工作，核與
    被告乙○○供證本案運輸毒品入境之過程及情節相符，自堪
    採信。至於丁○○於原審諭知具保後旋即棄保逃亡出境，然
    其所涉乃販毒之重罪，因畏罪而逃亡雖屬可議，然亦非稀見
    ，惟究不能因此即謂其對本案之證言不足採信。
  2.又被告甲○○自承「0000000000號」電話為其所
    有使用（原審卷(二)八七頁），並證稱「000000000
    000號」電話則為丁○○使用（原審卷(二)三○頁），「與
    伊通話的應該是丁○○」（第八一九二號偵卷一二一頁）；
    而依卷附通訊監察譯文所示，被告甲○○自九十五年三月十
    八日起即與丁○○密切聯繫，觀諸其等通話內容：「經丁○○告稱：『訂禮拜三（即九十五年三月二十二日）早上十一
    點到那邊』，雙方並詳細討論進出承租倉庫之路徑是否會有
    受阻之情形，甲○○並於同年月二十一日十五時三十二分聯
    繫拖車老闆，告稱其有三台自排『八斯特（音譯）車』要拖
    運，甲○○並於對話中提及曾經要求同一司機拖過三台車，
    甲○○再於同日十五時五十九分與丁○○密切通訊，再經丁○○告稱：『明天大概要中午才知道下午出得來嗎？我們在
    趕明天傍晚。三台都是『SMART』。收貨人都是張凱帆。一
    樣找鴻源報關行報關楊先生』，再則自行與拖車司機聯繫拖
    車、付款、向倉庫房東拿取鑰匙等事宜，於同（三）月二十
    二日十二時起經丁○○告知「下午可以放」後，甲○○即與
    倉庫房東、拖車司機、丁○○等人密切聯繫。揆之被告甲○○通話譯文：「
    甲○○：要我跟他說車子是誰的名字嗎？
    丁○○：跟上次一樣啊。
    甲○○：我在附近。
    房  東：你在倉庫附近等我好了。
    甲○○：三台多少錢？
    拖車司機：上次是多少？一台二千五百。
    甲○○：你有一次是收六千啊。
    拖車司機：土城上次那邊。
    甲○○：不一樣。
    拖車司機：那應該差不多啊！」等之對話之情（第七一六九
    號偵卷九七至一一○頁），均顯示被告甲○○曾租用同一拖
    車及司機拖運汽車，且早已知悉車型、數量等詳情，就租用
    拖車部分，亦均係自行聯繫，未假丁○○之指示，顯徵被告
    甲○○前曾否認犯行而辯稱「對案情僅係第一次依丁○○要
    求租用倉庫及接車，當時不知是哪輛拖車要來，丁○○叫伊
    開門的時候，都沒有告訴伊拖車之車牌號碼、顏色等特徵，
    只有叫伊去倉庫開門」云云，顯與事實不符。再依被告甲○○自稱與丁○○為泛泛之交，竟稱丁○○於不知其本名之情
    形下，於涉犯重典、走私大量毒品之重大犯罪過程中，率然
    將事關重大之毒品境內運輸過程、藏放地點，均交被告甲○○聯繫、負責處理，復不疑有他，坦然交給二十萬元之鉅款
    承租倉庫（第七一六九號偵卷一一八頁），對並不熟悉之人
    信賴至此，已難置信，而被告甲○○復不顧自身在通緝中，
    未詢情由，不問代價，亦無待指示，即主動以假名承租倉庫
    ，更密切聯繫、參與，更屬費解，甲○○復坦承在其租處有
    查獲本案小客車底盤藏放毒品之位置圖（第七一六九號偵卷
    六二、一一七頁），核與本案查獲毒品放置於車輛之位置部
    位相符，是以其所辯情節顯違經驗法則，又故有隱瞞，已無
    可採。是證人丁○○證稱：「丙○○每次和伊聯絡完本案事
    情之後，『小丁』會親自來找伊，並告知其是受丙○○的指
    示，且介紹甲○○給伊認識，並告訴伊甲○○負責的部分，
    在本案中，甲○○擔任的角色就是『小丁』跟伊說（運毒）
    車子已經報關完成可以領車時，就要打電話給甲○○（處理
    ），伊有介紹拖車司機給甲○○，但不知甲○○找哪一家司
    機，倉庫非伊去找的，伊與甲○○於上揭通訊監察紀錄及譯
    文所示聯繫內容，最主要就是報關完成可以取車的時間，這
    幾通都是聯絡報關，本來禮拜一要發車，但發不出來，『小
    丁』就請伊聯絡甲○○，說要禮拜三才能發車，還有聯絡拖
    車司機的事情，另外是請甲○○去找鴻源報關的楊先生取車
    ；九十五年三月二十二日通話，也是跟甲○○講當天就是三
    點半四點左右放車，嗣後打電話給甲○○，主要是乙○○打
    電話給伊說倉庫鐵門打不開，要伊聯絡甲○○告訴他這件事
    情」等語（原審卷(一)一九一至二一○頁），與卷附通訊監察
    譯文所示情節悉相符合，當屬可信，是被告甲○○前揭所辯
    ，尚無從建立合理懷疑而推翻前揭積極證據。
  3.依卷附被告甲○○所用上揭「0000000000號」電
    話通訊監察譯文所示，被告甲○○曾於九十五年三月二十日
    十四時二十三分起與丁○○通話，其內容：「
    丁○○：喂，你有打電話給他嗎？
    甲○○：有，我剛剛打他的電話，沒有通啊！
    丁○○：你現在給我他用的電話，我晚一點再打給他。
    甲○○：0000000000000000（按即丙○○
            之電話）。
    丁○○：00000000000。
    甲○○：對。
    丁○○：還有就是，現在預計第一批三支禮拜三出來喔！
    甲○○：好。」之對話（第一五四○三號偵卷二一頁）。而
    該「0000000000000號」電話即為被告丙○○
    於九十五年三月二十三日與另案通訊監察對象「黑猴」聯絡
    時所使用、再於同年月三十日以簡訊傳送「0000000
    0000」予「黑猴」之同一號碼（第一五四○三號偵卷一
    八、二五頁），被告丙○○亦自承認識「黑猴」（也有人稱
    為丁先生），確曾與「黑猴」有上揭通訊監察譯文所示之對
    話等情（第一五四○三號偵卷五九至六四、八七頁），堪認
    被告丙○○、甲○○與丁○○三方間確分別有聯繫。佐以被
    告甲○○於九十五年三月二十二日十九時十分經警查獲後，
    被告丙○○旋於同（二十二）日二十三時與「黑猴」聯繫告
    稱：「出事了。沒有『褲子』了。『阿威』打給你的那支電
    話，趕快把它丟了」等語，恰與被告甲○○遭查獲愷他命之
    時間吻合，更非屬巧合；再以丁○○與被告乙○○於通訊時
    亦提及本案幕後主導、出資者為「新先生」，然小弟（按指
    使用0000000000號電話之人，經核為甲○○）就
    開倉庫供拖車司機進入乙事聯絡無著、處理效率不佳，應向
    該小弟之老闆、總司令報怨等語（第一五四○三號偵卷二一
    至二八頁、第八一九一號偵卷二九至三一、三八至四一頁）
    ，經被告乙○○證述無誤，依丁○○與乙○○通訊時係於電
    話中私密對話，且彼時亦非知情已遭致監聽，難以想像渠等
    已預料將遭查獲，而故意設詞為不實之對話以誤導案發後調
    查之可能，更難置信丁○○僅因丙○○催討債務，即於案發
    後詳為編造丙○○參與犯罪之情節，故為誣攀。是被告丙○○辯稱不認識甲○○，對本案毫不知情云云，顯係卸責之詞
    ，難以採信。而證人丁○○、Ａ１於偵查及原審審理時，就
    經被告丙○○引介而參與本案之緣起、過程及分工部分，證
    述明確、具體，並符合客觀事實及證據，且歷次證述之情節
    均屬一致，難信係臨訟誣攀之詞，亦符合經驗法則，是其證
    述具有可信性。
  (四)至被告甲○○於偵查中雖證稱：「不認識丙○○，九十五年
    三月二十日通訊監察譯文中所示之電話，是之前『阿猴即小
    丁』留給伊的電話，伊不知該電話是何人所有，亦未打過該
    電話」云云（第一五四○三號偵卷一○五、一○六頁），然
    與同譯文中所自稱：「有，我剛剛打他的電話」已屬矛盾。
    又被告甲○○於原審及本院仍證稱不認識被告丙○○云云，
    然其供述顛倒矛盾，難以採信，已見前述，而所證述之情節
    ，先稱「『小丁』是「丁○○那邊的人」，復翻稱曾聽人稱
    「丁○○為『小丁』、『阿丁』，『阿丁』即是『阿猴』」
    （原審卷(二)二九、三○頁），於本院又明稱「『阿丁』、『
    阿猴』均是丁○○，『阿猴』是伊自己稱呼丁○○」（本院
    卷(二)五七頁），所證情節亦屬反覆，且與前揭通訊監察譯文
    所示情節相左，顯然於作證時極力掩飾其他共犯存在，而謀
    將罪責歸於丁○○一人，已無可信。是被告丙○○所辯情節
    及所舉證據，均無從建立合理懷疑而推翻前揭積極證據。
  (五)至於依卷附內政部入出國及移民署於九十六年三月七日以移
    署資處雲字第○九六一○六三四四八○號函檢附之丁○○之
    入出境資料顯示，其有於九十五年二月間前往德國之紀錄（
    本院卷(一)一三四頁），然其已坦承本身即兼營進口車之生意
    ，並依被告丙○○之指示分工負責處理有關將德國運毒車以
    進口車名義入境臺灣之事宜（原審卷(一)一九、一九六、一九
    九頁），是其於本案案發前有前往德國之紀錄，適足說明其
    前揭供證之犯罪事實非虛，自難以被告丙○○無此出國之紀
    錄，遂執此推諉係丁○○所主導犯罪，而解免其罪責。又被
    告丙○○於本院迭次聲請進行測謊鑑定（本院卷(一)○一九、
    一二三頁背面、一八六背面），本院依其聲請二次函囑法務
    部調查局進行測謊鑑定，然經該局覆稱：「丙○○經數字測
    試無法獲致明確生理反應模式，不宜進行實案測試」；及「
    丙○○經押解至本局後，以身體不適為由拒絕接受測謊」，
    有法務部調查局九十六年五月八日調科參字第○九六○○一
    九四○七○號，及同年七月十七日調科參字第○九六○○三
    ○七七五○號等函文在卷可稽（本院卷(一)一七六頁，本院卷
    (二)七頁），嗣被告丙○○於本院表稱：「不願意做測謊」而
    捨棄測謊鑑定之聲請（本院卷(二)一一頁背面），是以此部分
    已無從調查，自無足援為有利被告丙○○有利之證據；另被
    告丙○○之辯護人於本院另聲請傳喚丁○○為證（本院卷(一)
    一○九頁），然丁○○現通緝中，已如前述，此部分自亦無
    從准許，均附此敘明。
  (六)末以，按所謂運輸，係指本於運輸意思而搬運輸送而言，倘
    其有此意圖者，一有搬運輸送之行為犯罪即已成立，並非以
    運抵目的地為完成犯罪之要件。而運輸毒品罪，並不以兩地
    間毒品直接搬運輸送移轉存置於特定地點為限，其以迂迴、
    輾轉方法，利用不相同之運輸工具、方法，將特定之毒品移
    轉運送至終極目的地者，其各階段之運送行為，均不失為運
    輸行為之一種。又運輸毒品罪祇以所運輸之毒品已實施運送
    為已足，並非以運輸目的地為完成犯罪之要件，換言之，區
    別該罪既遂、未遂之依據，應以已否起運為準，既已起運，
    構成該罪之輸送行為即已完成，不以達到目的地為既遂條件
    （最高法院九十二年度台上字第五四二六號、九十二年度台
    上字第三○九六號判決意旨參照）。又按共同正犯之成立，
    祇須具有犯意之聯絡，行為之分擔，既不問動機起於何人，
    亦不必每一階段犯行，均經參與（最高法院三十四年上字第
    八六二號判例意旨參照）。經查本件被告丙○○請不詳之人
    在德國將第三級毒品愷他命分裝，並分散夾藏於五輛自小客
    車底盤後，委由兼營進口車生意之丁○○以進口車輛之名義
    先後二批私運毒品愷他命入境至臺灣地區，由被告乙○○負
    責安排運毒車輛之進口、報關等事宜，復由被告甲○○負責
    租賃倉庫並安排運毒車輛入境臺灣後之後續運輸工作，雖先
    後二批第三級毒品愷他命均未達其交付毒品目的地之臺灣地
    區某處即於上揭地點遭查獲，惟被告丙○○、甲○○、乙○○及共犯丁○○，對於運輸第三級毒品愷他命之犯行，已然
    具有事前之犯意聯絡，及事中之行為分擔（詳後三(三)所述）
    ，縱被告等並未親自攜帶第三級毒品愷他命回臺，然既已起
    運，其運輸行為即告既遂，不因未達終極目的地而異，是以
    並不影響其等運輸行為既遂之認定，且揆諸上揭判例意旨，
    仍應成立共同正犯。故綜上所述，被告丙○○、甲○○、乙○○及共犯丁○○，就將第三級毒品愷他命自德國運輸至臺
    灣地區之犯行具有犯意聯絡與行為分擔，被告丙○○等三人
    之犯行事證明確，犯行均堪認定，應依法論科。
三、法律適用之比較說明及論罪理由：
  (一)查被告行為後，刑法部分條文業於九十四年一月七日修正，
    同年二月二日公布，九十五年七月一日施行，修正後刑法第
    二條第一項規定：「行為後法律有變更者，適用行為時之法
    律，但行為後之法律有利於行為人者，適用最有利於行為人
    之法律」。上開「從舊從輕」原則之規定乃與刑法第一條罪
    刑法定主義契合，而貫徹法律禁止溯及既往原則，係規範行
    為後法律變更所生新舊法律比較適用之準據法，是刑法第二
    條本身雖經修正，但刑法第二條既屬適用法律之準據法，本
    身尚無比較新舊法之問題，應一律適用裁判時即修正後刑法
    第二條規定以決定適用之刑罰法律。又為比較時應就罪刑有
    關之共犯、牽連犯、連續犯、結合犯，以及累犯加重、自首
    減輕暨其他法定加減原因（如身分加減）與加減例等一切情
    形，綜其全部罪刑之結果而為比較；且就比較之結果，須為
    整體之適用，不能割裂分別適用各該有利於行為人之法律，
    此即法律變更之比較適用所應遵守之「罪刑綜合比較原則」
    及「擇用整體性原則」（最高法院二十四年上字第四六三四
    號判例、二十七年上字第二六一五號判例、最高法院九十五
    年五月二十三日九十五年度第八次刑庭會議決議參照）。爰
    就本件新舊法比較結果論述如下：
  1.被告等行為時刑法第二十八條原規定：「二人以上共同『實
    施』犯罪之行為者，皆為共同正犯」。被告等行為後該條修
    正為：「二人以上共同『實行』犯罪之行為者，皆為共同正
    犯」。將舊法之「實施」修正為「實行」。原「實施」之概
    念，包含陰謀、預備、著手及實行等階段之行為，修正後僅
    共同實行犯罪行為始成立共同正犯。是新法共同正犯之範圍
    已有限縮，排除陰謀犯、預備犯之共同正犯。新舊法就共同
    正犯之範圍既因此而有變動，自屬犯罪後法律有變更，而非
    僅屬純文字修正，應有新舊法比較適用之問題，且倘比較結
    果並無有利或不利之情形，即應依刑法第二條第一項前段之
    規定，適用行為時之法律，方為適法（最高法院九十六年度
    台上字第九三四號、第一○三七、一三二三號、第二五六六
    號判決意旨參照）。本件被告等係基於共同犯罪之意思而參
    與犯罪構成要件行為之犯罪，不論新法、舊法，均構成共同
    正犯，上述刑法第二十八條之修正內容，對被告等尚無有利
    或不利之情形，依刑法第二條第一項前段之規定，應適用修
    正前刑法第二十八條規定為論述。
  2.又被告等行為後，刑法第五十五條、第五十六條關於牽連犯
    、連續犯之規定，業於九十四年一月七日修正通過刪除，並
    於九十五年七月一日施行。此刪除雖非犯罪構成要件之變更
    ，但顯已影響行為人刑罰之法律效果，自屬法律有變更，依
    新法第二條第一項規定，比較新、舊法適用結果，數行為依
    新法規定原則上應予併罰，惟依舊法牽連犯、連續犯規定，
    從一重處斷、或以一罪論，是以仍應適用較有利於被告等之
    行為時法律即舊法關於牽連犯、連續犯之規定為論究。
  3.按毒品危害防制條例第四條第三項前段之運輸第三級毒品罪
    ，法定刑為「五年以上有期徒刑，得併科新臺幣五百萬元以
    下罰金」，參諸被告等行為時刑法第三十三條第五款（規定
    罰金為一元以上），並依現行法規所定貨幣單位折算新臺幣
    條例第二條規定計，折算結果，前揭運輸第三級毒品罪法定
    刑得科銀元一元（即新臺幣三元）以上、新臺幣五百萬元以
    下罰金。惟依被告等行為後修正刑法第三十三條第五款將罰
    金刑修正為：「新臺幣一千元以上，以百元計算之」規定，
    上開運輸第三級毒品罪處罰條文之法定罰金刑最低額已提高
    為新臺幣一千元以上。經比較新舊法結果，認應適用較有利
    於被告等之舊法即行為時法。
  4.又刑法第六十二條關於自首規定，於被告乙○○行為後修正
    為：「對於未發覺之罪自首而受裁判者，得減輕其刑，但有
    特別規定者，依其規定」，將修正前之必減，修正為「得減
    輕其刑」，自以修正前之規定有利被告乙○○。據上，綜其
    全部比較結果，本件依「罪刑綜合比較原則」及「擇用整體
    性原則」，自應依刑法第二條第一項前段規定，一體適用有
    利於被告等之修正前規定為論處。
  (二)按愷他命（ketamine）係毒品危害防制條例第二條第二項第
    三款規定之第三級毒品；並同屬行政院依懲治走私條例第二
    條第三項（懲治走私條例第二條於九十五年七月一日修正施
    行後，將原第二項常業犯規定刪除，並將原第三項、第四項
    移列至第二項、第三項，但內容未予變動）授權公告之「管
    制物品項目及其數額」甲項第四款規定之毒品，屬管制進出
    口之物品，不限其數額，均不得運輸及私運。核被告丙○○
    、甲○○、乙○○所為，均係犯毒品危害防制條例第四條第
    三項運輸第三級毒品罪及懲治走私條例第二條第一項之私運
    管制物品罪；被告甲○○另犯刑法第二百十六條、第二百十
    條之行使偽造私文書罪。被告等前後二次運輸第三級毒品及
    私運管制物品進口犯行，時間緊接，所犯構成要件相同之罪
    ，顯係基於概括犯意為之，應依修正前刑法第五十六條規定
    論以一罪，並依法加重其刑。被告甲○○偽造印章、印文、
    署名之行為為偽造私文書之階段行為，偽造私文書後持以行
    使，其偽造私文書之低度行為，復為行使私文書之高度行為
    所吸收，均不另論罪。被告甲○○委由不知情之刻印人員偽
    造「徐偉豪」之印章，為間接正犯。被告丙○○、連德成及
    乙○○所犯上揭運輸第三級毒品罪及私運管制物品二罪，係
    一行為觸犯前揭二罪名，為想像競合犯，應依刑法第五十五
    條之規定，從一重之運輸第三級毒品罪處斷。另被告甲○○
    所犯運輸第三級毒品罪及行使偽造私文書罪間，有方法、結
    果之牽連關係，依修正前刑法第五十五條之規定，應從較重
    之運輸第三級毒品罪處斷。至被告等行為後，刑法第五十五
    條前段想像競合犯部分雖經修正，增訂「但不得科以較輕罪
    名所定最輕本刑以下之刑」，然該但書係科刑之限制，為法
    理之明文化，非屬法律之變更，應逕依裁判時第五十五條規
    定論科，而無刑法第二條第一項規定之適用，附此敘明（最
    高法院九十五年五月二十三日九十五年第八次刑庭會議決議
    參照），附此敘明。
  (三)被告丙○○、甲○○及綽號「小丁」成年男子間有直接之運
    輸毒品之犯意聯絡與行為分擔，應論以共同正犯。至於被告
    丙○○、甲○○及綽號「小丁」男子與被告乙○○間，暨被
    告甲○○、綽號「小丁」之男子與丁○○間，雖無證據證明
    其等於案發前有直接之謀議，惟按共同實施犯罪行為，在合
    同意思範圍內，相互利用他人之行為，以達其犯罪之目的，
    原不必每一階段均參與，祇須分擔犯罪行為之一部，即應對
    於全部所發生之結果共同負責。又共同正犯之意思聯絡，不
    限於事前有所協議，於行為當時，基於相互之認識，以共同
    犯罪之意思參與者，亦無礙於共同正犯之成立（最高法院九
    十二年度台上字第五四二六號判決參照）；亦即共同正犯之
    意思聯絡，原不以數人間直接發生者為限，即有間接之聯絡
    者，亦包括在內（最高法院九十二年度台上字第五四０七號
    判決參照）。被告乙○○自丁○○處知悉丙○○（即Simsps
    on）係本案之主謀者，而甲○○、綽號「小丁」者則曾與丁○○面會，並告知所負責本案之部分（第一五四○三號偵卷
    四頁正背面，原審卷(一)二○九頁），甲○○亦自丁○○處知
    悉乙○○負責安排運毒車輛入境之人，其等顯然在合同之意
    思範圍內，相互利用他人之行為，以達其犯罪之目的，揆之
    上開判決意旨，自應對於全部所發生之結果共同負責，被告
    丙○○、甲○○及綽號「小丁」者就運輸（走私）毒品之事
    與被告乙○○暨丁○○間亦有犯意聯絡甚明。是以被告丙○○、甲○○與被告乙○○暨丁○○間，就前述運輸（走私）
    毒品犯行，有犯意之聯絡及行為之分擔，均應依修正前刑法
    第二十八條規定論以共同正犯。
  (四)被告乙○○於有偵查犯罪職權之公務員尚未發覺其犯罪前，
    在九十五年三月二十三日持提單前往行政院海岸巡防署檢舉
    而自首前揭犯行，經證人黃雍翔於原審證述屬實（原審卷(二)
    一六頁）。被告乙○○既自首並接受裁判，爰依修正前刑法
    第六十二條之規定減輕其刑，並予以先加後減之。至被告乙○○及其辯護人於原審及本院迭次主張，被告乙○○應符合
    毒品危害防制條例第十七條之減刑規定云云。惟按毒品危害
    防制條例第十七條規定：犯第四條第三項之罪，供出毒品來
    源，因而破獲者，得減輕其刑。其立法意旨重在鼓勵具體供
    出其上游販毒者，俾資追查該毒梟前手及其上游毒品，以杜
    絕毒品之蔓延與氾濫為目的。倘未因其自白進而查獲毒梟前
    手或其上游毒品者，自不得執此邀本條規定之寬減（最高法
    院著有九十二年度台上字第二八九七號、八十九年度台上字
    第一七八號判決意旨參照）。本件被告乙○○雖供出共犯丁○○並指稱涉嫌運送搖頭丸（所犯輕於所知），於本院復稱
    「伊上源就是丁○○」（本院卷(二)一○九背面），然被告乙○○與丁○○間，係有犯意聯絡及行為分擔應論以運輸第三
    級毒品之共同正犯等情，業經敘明如上所載理由，是被告乙○○無論於原審或本院實際上均未具體供出該毒品之上游及
    實際持有人，警方亦非因而破獲查出本案，顯與前開法條減
    刑之要件不符，自無依上開規定減輕其刑之餘地。又被告甲○○前揭行使偽造私文書犯行，雖未據起訴書詳載，然起訴
    書業已敘述被告甲○○承租倉庫之情節，應認為起訴效力所
    及，本院自應併予審論，均附此指明。
四、原判決撤銷及科刑理由：
  (一)原審據以對被告丙○○、甲○○及乙○○論罪科刑，固非全
    屬無見。惟查：(1)原判決就被告丙○○、甲○○及綽號「小
    丁」男子何以與被告乙○○間，暨被告甲○○、綽號「小丁
    」之男子如何與丁○○間亦有共犯關係等情，於理由欄未詳
    予敘明，自有理由不備之違失；(2)毒品危害防制條例第十九
    條第一項所定「供犯罪所用或因犯罪所得之物」，係指犯第
    四條至第九條、第十二條、第十三條或第十四條第一項、第
    二項之罪所用或所得之物，不包括毒品本身在內，自不得為
    第三級毒品之沒收依據。同條例對於查獲之販賣第三級毒品
    之沒收，並無特別規定，其運輸行為既已構成犯罪，則該毒
    品即屬不受法律保護之違禁物，應回歸刑法之適用，依刑法
    第三十八條第一項第一款之規定沒收之（最高法院九十五年
    台上字第九一一號判決意旨參照）。原判決將扣案之毒品愷
    他命依毒品危害防制條例第十八條第一項之規定宣告沒入銷
    燬，即有判決適用法則不當之違背法令；(3)原判決雖依同條
    例第十九條第一項前段之規定沒收本案查獲之五輛小客車，
    惟於理由欄未說明須以係被告丙○○或其他共犯所有為依據
    之理由，同有理由不備之違誤；(4)被告甲○○偽造房屋租賃
    契約書為一式二份，其上共計偽造「徐偉豪」之印文六枚及
    署名八枚，原審判決僅沒收其中一份上之印文及署名，且誤
    載偽造之署名僅三枚，均有不當；(5)原審判決就被告乙○○
    有（修正前）連續犯及自首之加重及減刑之情形，未為應先
    加後減之敘明，同有疏漏，併予指明。被告丙○○仍執前詞
    否認全部犯行、被告甲○○否認有連續運輸毒品犯行及被告
    乙○○仍執前詞認其應有毒品危害防制條例第十七條減刑規
    定之適用等提起上訴，雖均無理由，然原判決既有上揭之違
    誤，即屬無可維持，自應由本院予以撤銷改判。
  (二)爰分別審酌被告丙○○不思正途，為貪圖不當暴利，詳為謀
    劃分工，干犯法紀，主導運輸大量愷他命毒品入境，其運輸
    、私運進口之毒品數量龐大，對國民身心健康將造成嚴重危
    害，對社會亦具莫大之危險性，案情之嚴重性顯逾一般，不
    容輕縱，自應受有相當程度之刑事非難，兼衡其犯罪動機、
    目的、手段、智識程度及犯後飾詞圖卸，未見悔意等一切情
    狀；被告甲○○聽命被告丙○○之指示參與本案，並負責毒
    品入境後之後續運輸工作，參與犯罪之程度非淺，兼衡其素
    行、犯罪之動機、目的及於本院坦承部分犯行等一切情狀；
    及被告乙○○貪圖不當利益，利用經營海運業務而參與本案
    犯行，運輸大量毒品入境，對國民健康、社會治安之危害甚
    鉅，兼衡其原無前科，素行尚佳，犯後坦承全部犯行等一切
    情狀；各量處如主文第二項至四項所示之刑，以示懲儆。至
    被告乙○○及其辯護人於本院雖聲請為被告乙○○緩刑之宣
    告（本院卷(二)一一七頁背面），然乙○○經為如上之宣告刑
    ，顯與緩刑適用之要件不符，自無從准許，附此敘明。
  (三)沒收部分：
  1.按毒品危害防制條例第二條第二項規定，毒品依其成癮性、
    濫用性及對社會危害性分為四級，並就製造、運輸、販賣、
    意圖販賣而持有、以非法方法使人施用、引誘他人施用及轉
    讓等不同品項毒品之行為，分別定其處罰。至施用或持有第
    三、四級毒品，因其可罰性較低，故予除罪化，僅就施用及
    持有第一、二級毒品科以刑罰。惟鑑於第三、四級毒品均係
    管制藥品，特於同條例第十一條之一明定無正當理由，不得
    擅自持有；第十八條第一項後段復規定查獲之第三、四級毒
    品，無正當理由而擅自持有者，沒入銷燬之。從而，依毒品
    危害防制條例第十八條第一項後段應沒入銷燬之毒品，專指
    查獲之施用、持有第三、四級毒品而言；倘係查獲之製造、
    運輸、販賣、意圖販賣而持有、以非法方法使人施用、引誘
    他人施用或轉讓之第三、四級毒品，既屬同條例相關法條明
    文規定處罰之犯罪行為，即非該條項應沒入銷燬之範圍。又
    同條例第十九條第一項所定「供犯罪所用或因犯罪所得之物
    」，係指犯第四條至第九條、第十二條、第十三條或第十四
    條第一項、第二項之罪所用或所得之物，不包括毒品本身在
    內，自不得為第三、四級毒品之沒收依據（以犯第四條第三
    項販賣第三級毒品罪為例，其供犯罪所用之物，當指「供販
    賣第三級毒品所用之物」而言；第三級毒品本身為販賣之標
    的，為遂行販賣該毒品使用之物，始屬「供犯罪《犯第四條
    第三項之販賣第三級毒品罪》所用之物」，其理至明）。同
    條例對於查獲之製造、運輸、販賣、意圖販賣而持有、以非
    法方法使人施用、引誘他人施用及轉讓第三、四級毒品之沒
    收，並無特別規定，如其行為已構成犯罪，則該毒品即屬不
    受法律保護之違禁物，應回歸刑法之適用，依刑法第三十八
    條第一項第一款之規定沒收之（最高法院九十五年度台上字
    第九一一號判決意旨參照）。依上開說明，本件扣案之上揭
    第三級毒品愷他命一百十九包（驗餘愷他命總毛重一三○．
    六七三八七公斤）及一百十八包（驗餘愷他命總毛重一一八
    ．四三一公斤），因被告丙○○等運輸該毒品已構成犯罪，
    則該毒品即屬不受法律保護之違禁物，應依刑法第三十八條
    第一項第一款之規定沒收之。
  2.扣案上開毒品之外包裝袋（共計二百三十七只）係用於包裹
    毒品，有防止毒品裸露、逸出及潮濕之功用，並便於攜帶，
    亦係供本件運輸毒品所用之物，亦堪認係被告丙○○等所有
    供運輸毒品所用之物，均應依毒品危害防制條例第十九條第
    一項規定沒收（最高法院九十二年度臺上字第一二八八號判
    決參照）。
  3.毒品危害防制條例第十九條第一項前段規定，犯該法第四條
    至第九條、第十二條、第十三條或第十四條第一項、第二項
    之罪者，其供犯罪所用或因犯罪所得之財物，均沒收之。係
    採義務沒收主義，惟該條文並未特別規定「不問屬於犯人與
    否，沒收之」，是「其供犯罪所用或因犯罪所得之財物」仍
    應適用刑法第三十八條第三項前段，以屬於犯人所有者為限
    ，始應予沒收（最高法院九十三年台上字第二八二五號判決
    參照）。是凡犯該條例第四條至第九條、第十二條、第十三
    條或第十四條第一項、第二項之罪，其供犯罪所用之物或因
    犯罪所得之財物，故若屬犯人所有者，法院於裁判時即應併
    為沒收之宣告，並無自由酌裁之權。故扣案之上揭藏放毒品
    之自小客車共五輛，雖進口人記載為張凱帆（第七一六九號
    偵卷七○頁），然此係「丙○○所給之假名非實際所有人，
    且有言明毒品取走後，車輛歸丁○○所有」一節，已據證人
    丁○○證述在卷（原審卷(一)一九九、二一○頁），是上開車
    輛應係被告丙○○及丁○○所有無疑，並藉此藏放走私運送
    本件毒品，自係供本件運輸毒品所使用之物，亦應依毒品危
    害防制條例第十九條第一項前段規定諭知沒收。至本案並無
    證據證明被告丙○○等人有因運輸該二批毒品而有所實際獲
    致利得或取得報酬，本院自無從為沒收追繳之諭知，同予敘
    明。
  4.被告甲○○偽造之「徐偉豪」印章一枚，應依刑法第二百十
    九條之規定諭知沒收。至偽造之徐偉豪名義之租賃倉庫契約
    書二份，分別為出租人陳文益及被告甲○○所收執，然二份
    契約書（即一式二份）上偽造「徐偉豪」之印文共六枚、偽
    造「徐偉豪」之署名共八枚，均應依刑法第二百十九條之規
    定諭知沒收。至於本案雖查扣被告甲○○及共犯丁○○使用
    之行動電話共計七支（第七一六九號偵卷二五頁，第八一九
    二號偵卷一三頁），惟因無證據證明係其等所有專屬於運輸
    本案毒品所用之工具，暨起訴書所載其餘扣案物品（小客車
    使用手冊、備用鑰匙、點煙器等），因無證據認定為被告等
    運輸第三級毒品罪所用之物，即均無從為沒收之諭知，附此
    敘明。
五、不另為無罪諭知部分：
  (一)公訴意旨另以：被告丙○○等係共同自九十四年十二月間起
    ，連續自德國漢堡港分三批（各為二輛、三輛、二輛）運輸
    底盤夾藏有愷他命之SMART牌SMART PASSION型中古自小客車
    來臺，將管制進口之第三級毒品愷他命私運進入臺灣境內，
    而運輸第三級毒品。其中首批二輛車於九十五年一月十四日
    抵臺（未查獲，運輸之愷他命數量不詳），因認被告等此部
    分所為，亦係犯毒品危害防制條例第四條第三項運輸第三級
    毒品罪及懲治走私條例第二條第一項之私運管制物品罪。
  (二)惟按犯罪事實應依證據認定之，無證據不得認定犯罪事實；
    不能證明犯罪者，應諭知無罪之判決，刑事訴訟法第一百五
    十四條第二項，第三百零一條第一項分別定有明文。且所謂
    證據，須適於為被告犯罪事實之證明者，始得為斷罪之資料
    ；如未能發現相當證據，或證據不足以證明，自不能以推測
    或擬制之方法，以為裁判之基礎（最高法院二十九年上字第
    三一○五號、四十年台上字第八六號判決意旨參照）。再刑
    事訴訟上證明之資料，無論其為直接或間接證據，均須達於
    通常一般之人均不致有所懷疑，而得確信其為真實之程度，
    始得據為有罪之認定，若其關於被告是否犯罪之證明未能達
    此程度，而有合理懷疑之存在，致使無從形成有罪之確信，
    根據「罪證有疑，利於被告」之證據法則，即不得遽為不利
    被告之認定（最高法院七十六年台上字第四九八六號判例意
    旨參照）。
  (三)經查：公訴意旨並未就被告丙○○等此部分犯行舉出任何積
    極證據為據，復未查獲所指運毒之車輛或毒品為憑佐，僅憑
    共犯丁○○於偵查中籠統含糊之供述，本院尚難憑諸得致此
    部分犯行而無疑，本應為無罪之諭知，然公訴意旨認為被告
    等此部分犯行與前揭起訴並論罪科刑之部分，有修正前連續
    犯之裁判上一罪關係，爰不另為無罪之諭知，附此敘明。
據上論斷，應依刑事訴訟法第三百六十九條第一項前段、第三百
六十四條、第二百九十九條第一項前段，毒品危害防制條例第四
條第三項、第十九條第一項，懲治走私條例第二條第一項、第十
一條，刑法第二條第一項、第十一條前段、（修正前）第二十八
條、（修正前）第五十五條、（修正前）第五十六條、第二百十
六條、第二百十條、（修正前）第六十二條、第二百十九條、第
三十八條第一項第一款，判決如主文。
本案經檢察官姜貴昌到庭執行職務。
中　　華　　民　　國　　96　　年　　11　　月　　27　　日
　　　　　　　　刑事刑事第十八庭審判長法　官  溫耀源
　　　　　　　　　　　　　　　　　　  法　官  周政達
　　　　　　　　　　　　　　　　　　  法　官  段景榕
以上正本證明與原本無異。
如不服本判決，應於收受送達後十日內向本院提出上訴書狀，其
未敘述上訴之理由者並得於提起上訴後十日內向本院補提理由書
（均須按他造當事人之人數附繕本）。
                                      書記官  陳靜姿
中　　華　　民　　國　　96　　年　　11　　月　　27　　日
附錄：本案論罪科刑法條全文
毒品危害防制條例第4條
製造、運輸、販賣第一級毒品者，處死刑或無期徒刑；處無期徒
刑者，得併科新臺幣 1 千萬元以下罰金。
製造、運輸、販賣第二級毒品者，處無期徒刑或 7 年以上有期徒
刑，得併科新臺幣 7 百萬元以下罰金。
製造、運輸、販賣第三級毒品者，處 5 年以上有期徒刑，得併科
新臺幣 5 百萬元以下罰金。
製造、運輸、販賣第四級毒品者，處 3 年以上 10 年以下有期徒
刑，得併科新臺幣 3 百萬元以下罰金。
製造、運輸、販賣專供製造或施用毒品之器具者，處 1 年以上 7
年以下有期徒刑，得併科新臺幣 1 百萬元以下罰金。
前五項之未遂犯罰之。
